【裁判字號】    99,上易,2409
【裁判日期】    991103
【裁判案由】    妨害自由等
【裁判全文】
臺灣高等法院刑事判決                99年度上易字第2409號
上  訴  人
即  被  告  乙○○
上列上訴人因妨害自由等案件，不服臺灣臺北地方法院99年度易
字第2519號，中華民國99年 9月20日第一審判決（起訴案號：臺
灣臺北地方法院檢察署99年度偵續字第 643號），提起上訴，本
院判決如下：
    主  文
上訴駁回。
    理  由
一、依刑事訴訟法第350條、第361條、第362條、第367條規定，
    不服地方法院之第一審判決而上訴者，須提出上訴書狀，並
    應敘明具體理由，為上訴必備之程式；其所提出之書狀未敘
    述上訴理由，或僅曾以言詞陳述上訴理由者，均應於上訴期
    間屆滿後20日內補提理由書於第一審法院。第一審法院經形
    式審查，認逾期未補提上訴理由者，應定期間先命補正；逾
    期未補正者，為上訴不合法律上之程式，應以裁定駁回。倘
    已提出上訴理由，但所提非屬具體理由者，則由第二審法院
    以上訴不合法律上之程式，判決駁回。而所謂具體理由，必
    係依據卷內既有訴訟資料或提出新事證，指摘或表明第一審
    判決有何採證認事、用法或量刑等足以影響判決本旨之不當
    或違法，而構成應予撤銷之具體事由，始克當之（例如：依
    憑證據法則具體指出所採證據何以不具證據能力，或依憑卷
    證資料，明確指出所為證據證明力之判斷如何違背經驗、論
    理法則）；倘僅泛言原判決認定事實錯誤、違背法令、量刑
    失之過重過輕微，而未依上揭意旨指出具體事由，或形式上
    雖已指出具體事由，然該事由縱使屬實，亦不足以認為原判
    決有何不當或違法者（例如：對不具有調查必要性之證據，
    法院未依聲請調查亦未說明理由，或援用證據不當，但除去
    該證據仍應為同一事實之認定），皆難謂係具體理由，俾與
    第二審上訴制度旨在請求第二審法院撤銷、變更第一審不當
    或違法之判決，以實現個案救濟之立法目的相契合，並節制
    濫行上訴（最高法院97年度台上字第892號判決參照）。又
    第二審法院認為上訴書狀未敘述理由，依刑事訴訟法第367
    條但書規定，始應定期間命其補正。如認上訴書狀已敘述理
    由，但其理由非屬具體，其所為上訴，即不符上訴之法定要
    件，自得逕行判決駁回，無定期命補正問題（最高法院97年
    度台上字第3599號判決參照）。
二、本件原審經審理結果，認為上訴人即被告乙○○於民國99年
    4 月21日下午7時30分，在臺北縣新店市○○街5巷口行走，
    適甲○○駕駛車牌號碼 V6-4706號自小客車搭載其夫陳裕後
    沿臺北縣新店市○○路往大新街方向行駛，行經該地見乙○
    ○行走於路中，隨即按喇叭示意乙○○後方有車，詎乙○○
    竟手持內裝酒瓶之塑膠袋敲打甲○○所駕駛之上開自小客車
    前擋風玻璃，致該車前擋風玻璃毀損不堪使用（涉犯毀棄損
    壞罪部分另經原審判處拘役20日），甲○○則緩慢向前繼續
    行駛且以行動電話報警處理，陳裕後並先行下車在附近等候
    ，甲○○則遵照員警指示在距離上開地點約50公尺處之道路
    等候時，乙○○自後方發現甲○○車輛後，竟另基於以脅迫
    使人行無義務之事及公然侮辱之犯意，在上開公眾得出入之
    道路上，向前拍打甲○○之自小客車右前側車窗，向甲○○
    侮辱及恫嚇稱：「剛剛是不是你」、「你給我下來」、「幹
    」等語，乙○○見甲○○未立即下車，又重複上開言語數次
    ，並要打開甲○○之車門，以此方式使甲○○行無義務之事
    ，甲○○因數分鐘前甫遭乙○○以酒瓶毀損車窗，復遭乙○
    ○以上開言語恐嚇，因而心生畏懼，只得下車，嗣警到場處
    理，乙○○仍持續對員警咆哮而遭逮捕，始悉上情。係以被
    告於原審審理已坦承犯行，核與告訴人即證人甲○○、證人
    陳裕後於警詢及原審審理時所述情節相符，並有車損照片附
    卷可稽，足認被告之自白與事實相符，堪可採信。因認本件
    事證明確，其犯行足堪認定，爰於告知簡式審判程序之旨，
    並聽取當事人意見後，裁定進行簡式審判程序，判決上訴人
    強制罪，處拘役30日，並諭知易科罰金之標準，經核並無違
    誤。上訴意旨略以：伊罹患恐慌症及精神官性憂鬱症，經常
    精神失常無法工作，且無經濟收入，自無法繳納罰金，爰請
    求審酌上情，准予免訴或從輕量刑云云，惟按「案件有左列
    情形之一者，應諭知免訴之判決：一、曾經判決確定者。二
    、時效已完成者。三、曾經大赦者。四、犯罪後之法律已廢
    止其刑罰者。」刑事訴訟法第 302條定有明文。而本件被告
    不符免訴之要件，則被告請求予以免訴判決云云，於法不合
    ，自無足採。次查：量刑之輕重，係屬事實審法院得依職權
    自由裁量之事項，茍於量刑時，已依行為人之責任為基礎，
    並斟酌刑法第57條各款所列情狀，而未逾越法定範圍，又未
    濫用其職權，即不得遽指為違法。本件原判決於量刑時，已
    依上揭規定，審酌上訴人之生活狀況、智識程度、犯罪後坦
    承犯行之態度，以及被害人所受損害等一切情狀，予以綜合
    考量後，科處拘役30日，並諭知易科罰金之標準，核未逾越
    法定刑度，亦未濫用自由裁量之權限，刑度亦屬妥適，自無
    不當或違法之情形。本件上訴人上訴意旨單純就科刑輕重而
    為爭執．而未依憑卷證資料，明確指出原審所為證據證明力
    之判斷如何違背經驗、論理法則，或提出新事證，指摘或表
    明原審有何採證認事、用法或量刑等足以影響判決本旨之不
    當或違法，揆諸上開說明，尚難謂已敘明具體理由。綜上，
    本件上訴不合法律上之程式，爰不經言詞辯論，逕以判決駁
    回。
據上論斷，應依刑事訴訟法第367條前段、第372條，判決如主文
。
中    華    民    國    99    年    11    月    3     日
                  刑事第七庭  審判長法  官  趙功恆
                                    法  官  楊智勝
                                    法  官  游紅桃
以上正本證明與原本無異。
不得上訴。
                                    書記官  戴伯勳
中    華    民    國    99    年    11    月    3     日

司法院資訊處製作；財團法人民間司法改革基金會備份。
